臺灣高雄地方法院刑事判決　　　　　 100年度交簡上字第42號
上　訴　人
即　公訴人　臺灣高雄地方法院檢察署檢察官
被　　　告　柳團中
選任辯護人　許泓琮律師
　　　　　　孫守濂律師
　　　　　　李慶榮律師
上列上訴人因被告過失傷害案件，不服本院高雄簡易庭中華民國
100 年1 月6 日99年度交簡字第2519號第一審簡易判決（聲請簡
易判決處刑案號：99年度調偵字第1214號），提起上訴，本院管
轄之第二審合議庭裁定以簡式審判程序審理，判決如下：
    主  文
上訴駁回。
    事實及理由
一、本件被告柳團中所犯係死刑、無期徒刑、最輕本刑為3 年以
    上有期徒刑以外之罪，其於本院審理中就被訴事實為有罪之
    陳述（本院交簡上卷第39頁），經告知簡式審判程序之旨，
    並聽取其與檢察官之意見後，合議庭裁定改行簡式審判程序
    。
二、本案經本院審理結果，認第一審以被告所為係犯刑法第284
    條第1 項前段之過失傷害罪，並依刑法第62條前段規定減輕
    其刑，復審酌被告並無任何犯罪前科紀錄，素行尚佳，其駕
    駛車輛行經閃光紅燈路口未依規定讓車顯有過失，導致告訴
    人鄭瓔圇受有上開傷害，而告訴人因行經閃光黃燈路口未注
    意安全、小心通過，為肇事次因，本件車禍之發生，告訴人
    係與有過失，被告雖已試圖與告訴人達成和解，然因有關賠
    償金額與告訴人所主張差鉅過大而迄今未達成和解，兼衡被
    告智識程度、家庭經濟狀況、職業等一切情狀，量處被告有
    期徒刑2 月，並諭知易科罰金折算標準，其認事用均無違誤
    ，量刑亦屬妥適，應予維持。又本件犯罪事實及證據部分，
    除證據部分補充「被告柳團中於本院審理時之自白」外，餘
    均引用第一審判決書（含聲請簡易判決處刑書）記載之事實
    、證據及理由（如附件）。
三、檢察官依告訴人聲請上訴意旨略以：原審法院逕認被告自首
    之認定並予以減刑，顯無依據等語。按刑法第62條所謂自首
    ，祇以犯人在犯罪未發覺之前，向該管公務員申告犯罪事實
    ，而受裁判為已足，並不以使用自首字樣為必要。又刑事訴
    訟採職權主義，不能期待被告自己證明其自己犯罪，因之，
    自首者於自首後，縱又為與自首時不相一致之陳述，甚至否
    認犯罪，仍不能動搖其自首效力（最高法院88年臺上字第
    877 號判決意旨參照）。經查，證人即本件車禍現場處理之
    員警林界賢於本院審理時證稱：伊於到達本件車禍現場時，
    被告仍在現場，被告有向伊表明其係自小客車駕駛人；伊於
    到達本件車禍現場之前，不知道肇事者姓名，亦不知道肇事
    車輛車號，只知道該地點有事故發生而經指派前往現場處理
    等語（本院交簡上卷第58-60 頁），並有高雄市政府警察局
    交通事故肇事人自首情形紀錄表（本院交簡上卷第35頁）在
    卷可稽。告訴人雖陳稱：本件車禍係伊撥打電話報案，被告
    一直否認犯罪，應無自首等語（本院交簡上卷第39-40 頁）
    ，然告訴人亦陳稱：在伊撥打電話報案當時，並不知道被告
    姓名為何等語（本院交簡上卷第40頁），揆諸前揭判決意旨
    ，堪認本件被告確已於其犯罪未發覺之前，向該管公務員申
    告犯罪事實而成立自首無訛，原審認被告符合自首之規定並
    依法減輕其刑，洵無違誤。此外，上訴意旨並未指摘原審判
    決有任何認事用法違背法令之處，是其上訴，為無理由，應
    予駁回。
據上論斷，應依刑事訴訟法第455 條之1 第1 項、第3 項、第36
4 條、第368 條、第373 條、第273 條之1 第1 項，判決如主文
。
本案經檢察官陳登燦到庭執行職務。
中    華    民    國   100    年    3     月    30    日
            刑事第十六庭  審判長法  官  曾逸誠
                                法  官  林柏壽
                                法  官  姚水文
以上正本證明與原本無異。
不得上訴。
中    華    民    國   100    年    3     月    30    日
                                書記官  蔡靜雯
附件
臺灣高雄地方法院刑事簡易判決        99年度交簡字第2519號
聲  請  人  臺灣高雄地方法院檢察署檢察官
被      告  柳團中
上列被告因過失傷害案件，經檢察官聲請以簡易判決處刑（99年
度調偵字第1214號），本院判決如下：
    主  文
柳團中犯過失傷害罪，處有期徒刑貳月，如易科罰金，以新臺幣
壹仟元折算壹日。
    事實及理由
一、柳團中於民國98年12月20日5 時48分許（原簡易判決處刑書
    誤載為民國99年，應予更正），駕駛車牌號碼7M-3900 號自
    用小客車，沿高雄市○○區○○路由北往南方向行駛，途經
    與加昌路交岔路口（後昌路號誌為閃光紅燈、加昌路號誌為
    閃光黃燈）時，明知閃光紅燈表示「停車再開」，車輛應減
    速接近，先停止於交岔路口前，讓幹道車優先通行後認為安
    全時，方得續行，而當時天候晴、夜間有照明、柏油路面乾
    燥無缺陷、無障礙物且視距良好，並無不能注意之情事，竟
    疏未注意停車再開即貿然直行通過該路口，適有鄭瓔侖騎乘
    車牌號碼XWN-335 號之普通重型機車，沿加昌路由東往西駛
    至上開路口，亦明知閃光黃燈表示「警告」，車輛應減速接
    近，注意安全，小心通過，詎亦疏未注意安全貿然直行，致
    兩車閃煞不及發生碰撞，鄭瓔侖因而人車倒地，受有左側橈
    骨頭橈頸骨折、兩側膝擦傷、挫傷等傷害。柳團中於肇事後
    在未被有偵查犯罪職權之機關或公務員發覺前，主動向處理
    之員警坦承其為車禍肇事之人而自首犯罪，嗣並接受裁判，
    而悉上情。
二、本件之證據暨被告辯解不予採信之理由均引用檢察官聲請簡
    易判決處刑書之記載（如附件）。
三、核被告柳團中所為，係犯刑法第284 條第1 項前段之過失傷
    害罪。又自首祇以在犯罪未發覺前，自行申告其犯罪事實於
    該管公務員，而受法律上之裁判為要件，至其方式係用言詞
    或書面，以及係自行投案或託人代行，係直接向偵查機關為
    之，抑向非偵查機關請其轉送，均無限制。查本件被告於肇
    事後員警尚不知何人犯罪前，留在現場，而後接受警方詢問
    並接受酒測及製作交通事故談話紀錄表，而有主動坦承其為
    肇事者之意，此有交通事故談話紀錄表1 紙附卷可稽，應認
    符合刑法第62條前段自首之規定，爰依法減輕其刑。爰審酌
    被告並無任何犯罪前科紀錄，有臺灣高等法院被告前案紀錄
    表在卷可稽，素行尚佳，其駕駛車輛行經閃光紅燈路口未依
    規定讓車顯有過失，導致告訴人受有上開傷害，而告訴人因
    行經閃光黃燈路口未注意安全、小心通過，為肇事次因，有
    前開行車事故鑑定意見書暨覆議意見書各1 份存卷可參，是
    足認本件車禍之發生，告訴人係與有過失；而被告雖已竭誠
    試圖與告訴人達成和解，然因有關賠償金額與告訴人所主張
    差鉅過大而迄今未達成和解，兼衡被告智識程度、家庭經濟
    狀況、職業等一切情狀，量處如主文所示之刑，並諭知易科
    罰金之折算標準。
四、應依刑事訴訟法第449 條第1 項前段、第3 項、第454 條第
    1 項，刑法第284 條第1 項前段、第41條第1 項前段、第62
    條前段，刑法施行法第1 條之1 第1 項、第2 項前段，逕以
    簡易判決處如主文所示之刑。
五、如不服本判決，得自收受送達之日起10日內，向本院提起上
    訴。
中    華    民    國  100     年    1     月    6     日

                  高雄簡易庭  法  官    沈宗興
以上正本證明與原本無異。
如不服本判決，應於判決送達之日起10日內向本院提出上訴書狀
。
中    華    民    國  100     年    1     月    6     日
                              書記官    楊雅蘭
附錄本判決論罪之法條：
中華民國刑法第284條
因過失傷害人者，處 6 月以下有期徒刑、拘役或 5 百元以下罰
金，致重傷者，處 1 年以下有期徒刑、拘役或 5 百元以下罰金
。
附件：
臺灣高雄地方法院檢察署檢察官聲請簡易判決處刑書
                                    99年度調偵字第1214號
    被      告  柳團中  男  44歲(民國○○年○月○○日生)
                        住高雄市左營區○○○路141之1號
                        國民身分證統一編號：Ｚ000000000號
    選任辯護人  林祺祥律師
上列被告因過失傷害案件，業經偵查終結，認宜聲請以簡易判決
處刑，茲將犯罪事實及證據並所犯法條分敘如下：
        犯罪事實
一、柳團中於民國99年12月20日5時48分許，駕駛車牌號碼7M-39
    00號自用小客車，沿高雄市○○區○○路由北往南方向行駛
    ，途經與加昌路交岔路口（後昌路號誌為閃光紅燈、加昌路
    號誌為閃光黃燈）時，明知閃光紅燈表示「停車再開」，車
    輛應減速接近，先停止於交岔路口前，讓幹道車優先通行後
    認為安全時，方得續行，而當時天候晴、夜間有照明、柏油
    路面乾燥無缺陷、無障礙物且視距良好，並無不能注意之情
    事，竟疏未注意停車再開即貿然直行通過該路口，適有鄭瓔
    侖騎乘車牌號碼XWN-335號重型機車，沿加昌路由東往西駛
    至上開路口，亦明知閃光黃燈表示「警告」，車輛應減速接
    近，注意安全，小心通過，詎亦疏未注意安全貿然直行，致
    兩車發生碰撞，鄭瓔侖因而人車倒地，受有左側橈骨頭橈頸
    骨折、兩側膝擦傷、挫傷等傷害。
二、案經鄭瓔侖訴請本署偵辦。
        證據並所犯法條
一、訊據被告柳團中固坦認於上揭時地與告訴人鄭瓔侖發生車禍
    ，惟堅決否認有何過失。辯稱：兩車碰撞時被告已沿後昌路
    橫越加昌路行至該「內側快車道」位置，始與告訴人所騎乘
    之機車碰撞，顯示告訴人係行駛於加昌路快車道上，當時被
    告業已接近通過加昌路由東往西車道，依一般人之注意能力
    ，實不及發現該方向來車並預防事故之發生，誠難認被告有
    客觀上注意義務之違反云云。經查：上揭犯罪事實，業據告
    訴人鄭瓔侖指訴綦詳，並有道路交通事故調查報告表 (一）
    （二）、道路交通事故現場圖各 1份、交通事故談話紀錄表
    2份、診斷證明書3份及現場照片 8張在卷可資佐證。按汽車
    行駛至交岔路口，其行進、轉彎，應依下列規定：應遵守燈
    光號誌或交通指揮人員之指揮，遇有交通指揮人員指揮與燈
    光號誌並用時，以交通指揮人員之指揮為準。又特種閃光號
    誌各燈號顯示之意義如左： 1、閃光黃燈表示「警告」，車
    輛應減速接近，注意安全，小心通過。 2、閃光紅燈表示「
    停車再開」，車輛應減速接近，先停止於交岔路口前，讓幹
    道車優先通行後認為安全時，方得續行，道路交通安全規則
    第102條第1項第6款及道路交通標誌標線號誌設置規則第211
    條第1項訂有明文。被告既考領有駕駛執照 （參見道路交通
    事故調查報告表(一)所載之「駕駛執照種類」欄記載），對
    於上揭規定自不得推諉不知。而依道路交通事故調查報告表
    之記載，當時天候晴、夜間有照明、柏油路面乾燥無缺陷、
    無障礙物且視距良好，並無不能注意之情事，竟疏於注意，
    未依閃光紅燈號誌，先暫停於交岔路口前，讓幹道車優先通
    行後認為安全時，方得續行，以致肇事，自有過失，且本件
    車禍經送高雄市車輛行車事故鑑定委員會鑑定及高雄市車輛
    行車事故覆議鑑定委員會覆議結果亦持相同之認定，有二委
    員會函暨鑑定意見書、覆議意見書附卷可稽。再告訴人因本
    件車禍受有如犯罪事實欄所述傷害之事實，有上揭診斷書可
    證，是被告駕車之過失行為，與被害人之傷害間，具有相當
    因果關係。至告訴人雖同有行經閃光黃燈路口，未注意車輛
    應減速接近，注意安全，小心通過之過失，惟被告既仍有前
    揭過失，尚不得因告訴人與有過失，而解免其過失之責，是
    被告所辯，顯係事後卸責之詞，不足採信，其犯嫌應堪認定
    。
二、核被告所為係犯刑法第284條第1項前段過失傷害罪嫌。至告
    訴意旨認被告所為係犯同條第 1項後段之過失致重傷害罪嫌
    云云。惟查，告訴人因本件車禍所受傷害，經醫院治療後，
    左手裝有人工關節乙情，業據告訴人自承在卷，參以告訴人
    於99年 6月23日前來本署接受訊問偵查時，經檢察官當場勘
    驗，其左手能拿動現場圖等文件，基此，難認本件車禍造成
    告訴人有何毀敗或嚴重減損ㄧ肢以上之機能之重傷害，告訴
    意旨認告訴人所受係重傷害云云，顯屬誤會。惟此與前揭聲
    請簡易判決處刑之過失傷害部分，係屬同一事實，爰不另為
    不起訴處分，併此敘明。
三、依刑事訴訟法第451條第1項聲請逕以簡易判決處刑。
    此    致
臺灣高雄地方法院
中    華    民    國    99    年    11    月    5     日